臺灣彰化地方法院刑事判決
110年度交簡上字第52號
上  訴  人  
即  被  告  黃明文


上列上訴人即被告因過失傷害案件，不服本院中華民國110年6月
22日110年度交簡字第1117號第一審簡易處刑判決（臺灣彰化地
方檢察署109年度偵字第4234號），本院管轄之第二審合議庭判
決如下：
    主  文
上訴駁回。
    事實及理由
一、本案經本院合議庭審理結果，認第一審簡易判決之認事用法
    及量刑均無不當，應予維持，除於證據部分為下列補充外，
    並引用本院第一審刑事簡易判決書記載之事實、證據、理由
    及法條（如附件）。證據部分補充：上訴人即被告（以下簡
    稱被告）黃明文於本院準備程序、審理中之供述及本院110
    年10月21日勘驗筆錄。
二、本判決所引用之供述證據及非供述證據，被告及檢察官於本
    院審理時，均未爭執其證據能力（參本院卷第40頁），本院
    審酌各該證據均非屬違法取得之證據，復經本院於審判期日
    就該等證據進行調查、辯論（參本院卷第57頁至第58頁），
    依法均具有證據能力。
三、被告上訴意旨略以：
　  被告認罪，承認有過失，但車禍雙方都有責任，對方怎會沒
    有肇事原因，原審判決之刑度過重；伊已深深知錯悔改，目
    前僅以零時工收入維生，調解後因疫情關係，無力按期履行
    賠償金，請將原判決撤銷，從輕量刑等語。
四、按關於刑之量定，係實體法上賦予法院得為自由裁量之事項
    ，倘其未有逾越法律所規定之範圍，或濫用其權限，即不得
    任意指摘為違法，最高法院75年度臺上字第7033號、80年度
    臺非字第473號判決足資參照。復在同一犯罪事實與情節，
    如別無其他加重或減輕之原因，下級審量定之刑，亦無過重
    或失輕之不當情形，則上級審法院對下級審法院之職權行使
    ，原則上應予尊重，即法官於有罪判決中，究應如何量處罪
    刑，為實體法賦予審理法官裁量之刑罰權事項，法官行使此
    項裁量權，自得依據個案情節，參諸刑法第57條所定各款犯
    罪情狀之規定，於該法定刑度範圍內，基於合義務性裁量為
    之，乃憲法所保障法官獨立審判之核心，如非有裁量逾越或
    裁量濫用之明顯違法情事，自不得指摘其違法或不當，即使
    上級審對下級審裁量權之審查，亦應同此標準，方符憲法第
    80條所宣示獨立審判之真義。次按法律上屬於自由裁量之事
    項，有其外部性界限及內部性界限，並非概無拘束。依據法
    律之具體規定，法院應在其範圍選擇為適當之裁判者，為外
    部性界限；而法院為裁判時，應考量法律之目的及法律秩序
    之理念所在者，為內部性界限。法院為裁判時，二者均不得
    有所踰越。換言之，法院依據法律之具體規定，復考量法律
    之目的及法律秩序之理念所在，而選擇適當之裁判者，即難
    謂與法律上自由裁量之事項有違。原審審酌被告騎駛機車迴
    轉前，未看清來往車輛，注意車輛間併行之間隔，採取必要
    的安全措施，即貿然由對向車道逕行迴轉，致告訴人林庭安
    措手不及，難以防範，而發生本件事故，經鑑定認被告為肇
    事原因，告訴人無肇事因素，而斟酌上述被告肇事責任，及
    其過失駕駛行為導致告訴人受有如起訴書犯罪事實欄所載之
    傷害，所承受身體、精神上之痛苦非輕，暨參酌被告早年曾
    有賭博前科等素行紀錄，其於本件肇事後雖承認本身過失，
    惟認為告訴人亦有過失，經原審安排調解成立後，僅於110
    年4月20日調解中給付新臺幣（下同）1萬元予告訴人，此後
    即未按期履行賠償責任，被告犯後態度難謂良好，佐以被告
    名下查無財產，近3年亦無所得申報紀錄，此外查無勞保投
    保紀錄，及其自述獨居、從事臨時工、無勞健保之生活狀況
    等一切情狀，判處被告犯過失傷害罪，處有期徒刑3月，如
    易科罰金，以1,000元折算1日。經查，原審量刑業經依據法
    律具體規定，宣告罪刑，尚無違誤外部界限；量定其刑業已
    考量法律之目的及法律秩序之理念所在，衡酌該罪之需罰性
    與應罰性，已符合罪刑相當原則，使輕重得宜，罰當其罪，
    揆諸上開說明，原審量定其刑亦無違反內部界限；形式上觀
    察原判決亦無認定事實錯誤、量刑瑕疵或違背法令等情事。
    且原審判決所引用為附件（即臺灣彰化地方檢察署109年度
    偵字第4234號）之起訴書，已於犯罪事實欄一第18列至第19
    列記載：黃明文於有偵查犯罪職權之機關或公務員發覺前，
    向前往該院處理之員警表明其為肇事人，自首而接受裁判等
    語；再於證據並所犯法條欄一證據清單編號6列出彰化縣警
    察局道路交通事故肇事人自首情形紀錄表，待證事實為被告
    符合自首要件一情；復於證據並所犯法條欄三第2列至第6列
    敘明：被告於有偵查犯罪職權之機關或公務員發覺前，向前
    往該院處理之員警表明其為肇事人，係對未發覺之罪自首並
    接受裁判，有彰化縣警察局道路交通事故肇事當事人自首情
    形紀錄表在卷為憑，請依刑法第62條前段之規定減輕其刑等
    語。是以，起訴書已詳載自首之事實及減輕其刑之法律效果
    ，復經原審判決引用，可見原審已詳盡審酌該自首情節，依
    法量定其刑。從而，原審量刑之宣告並未逾越客觀上之適當
    性、必要性及相當性之比例原則，核屬妥適。
五、被告上訴意旨雖以前詞指摘告訴人亦與有過失云云，惟查：
  ㈠本院依職權勘驗上開時、地之現場錄影檔案，勘驗內容如下
    ：
　  ⒈勘驗檔案名稱「00229」。
　  ⒉勘驗結果：
     ⑴檔案時間歷時約22秒，為翻拍播放監視畫面螢幕的畫面，
       為彩色連續錄影錄音，但聲音是翻拍時的現場聲音，沒
       有監視畫面影像中的聲音。畫面左上方顯示「星期三17
       ：42：04」。
     ⑵監視畫面應為山腳路4段南往北車道旁設置之固定式監視
       器所拍攝。現場為兩線車道，左側有住家，右側有水溝
       ，道路兩側均劃有白實線，中央劃有雙黃線。畫面一開
       始被告機車停放在畫面左上方（即往南車道）白實線外
       側路邊商店前，其停放機車旁的道路路面有黃色網狀線
       。畫面中顯示南北兩車道的車流量頻繁，道路上並無障
       礙物。
    ⒊車禍經過：
      ⑴檔案時間約00：00：07
        告訴人騎乘機車出現，沿該山腳路往北車道直行（即由
        畫面左下方往畫面右上方前進），行駛於白實線外（緊
        鄰白實線），告訴人所騎乘機車後方，有一部大貨車直
        行。被告騎乘機車開始左迴轉，先橫向自黃色網狀線旁
        白實線進入黃色網狀線。
      ⑵檔案時間約00：00：08時之畫面（監視畫面左上角顯示
        之時間為17：42：21）：被告機車在黃色網狀線內，告
        訴人機車靠右直行在往北車道白實線內側靠近白實線的
        旁邊，告訴人後方大貨車直行。
      ⑶檔案時間約00：00：09至10
        被告騎乘之機車跨越雙黃線進入北向車道，漸漸靠近告
        訴人騎乘機車之車道，跨越雙黃線時，被告機車在告訴
        人機車左側些微偏前，（檔案時間約00：00：09時）被
        告機車持續騎往其左前方行駛，斜向在山腳路往北車道
        行駛並往告訴人機車行駛的方向靠近，告訴人持續往前
        騎，被告機車稍微斜向與告訴人機車左側接觸碰撞，在
        畫面上方即將離開畫面時可看到二台機車碰撞後，告訴
        人往右傾倒的畫面，檔案時間約00：00：11至13間，原
        本行駛於告訴人後方之大貨車停止，該大貨車後方之小
        客車、小貨車、機車等數部車輛均陸續停止。
    上情有本院110年10月21日勘驗筆錄在卷可考（參本院卷第5
    5頁至第56頁）。
　㈡觀之上開勘驗內容，與告訴人於警詢中所述並無扞格之處。
    又依監視器畫面所示，告訴人機車於前述監視器畫面7秒出
    現，行駛於山腳路南往北車道緊鄰右側白實線往前直行，被
    告機車則於北往南車道開始左轉迴車，於監視器畫面8秒許
    ，被告機車左轉迴車於黃色網狀線內，於監視器畫面約9秒
    至10秒許，被告機車跨越分向限制線進入北向車道，往告訴
    人機車方向靠近，並斜向與告訴人機車左側接觸碰撞等情，
    有上開勘驗筆錄可佐。足見，告訴人於上開時、地，始終遵
    其直行方向靠右前行，對於僅在1、2秒間，迅即有機車自對
    向車道左轉迴車侵入其行駛車道之突發狀況，顯然不及防範
    ，實難認告訴人於此情形下，有何過失可言。
　㈢再者，於偵查中經檢察官將本案送請交通部公路總局臺中區
    監理所彰化縣區車輛行車事故鑑定會〔下稱彰化縣區車輛行
    車事故鑑定會〕鑑定，並送交通部公路總局車輛行車事故鑑
    定覆議會覆議，均同此見解：
　　⒈彰化縣區車輛行車事故鑑定會認為：被告機車自路邊起駛
      左轉迴車疏未注意對向行進之車輛動態，讓直行車先行，
      未看清無來往車輛即貿然迴車，致與直行之機車碰撞肇事
      ，經鑑定委員會議討論認為應有過失；告訴人機車沿遵行
      車道行駛，對於自對向路邊起駛左轉迴車之機車防範不及
      ，經鑑定委員會議討論認為應無過失。嗣於109年6月2日
      出具彰化縣區0000000案鑑定意見，略以：黃明文駕駛普
      通重型機車，由交岔路口轉角處起駛左轉迴車時，未注意
      讓行進中機車先行，為肇事原因；林庭安駕駛普通重型機
      車，無肇事因素等情，有彰化縣區車輛行車事故鑑定會10
      9年6月8日彰鑑字第1090105958號函檢送之上開鑑定意見
      書可佐（參偵查卷第89頁至第93頁）。
　　⒉覆議會委員研議結果認為：被告車由交岔路口轉角處起駛
      左轉迴車並往右偏向行駛時，未看清來往車輛，並注意直
      行車輛行駛動態，致生事故，顯有疏失；另告訴人車係直
      行時，突遇被告車左轉迴車並往右偏向駛至，措手不及，
      難以防範等情，亦經交通部公路總局車輛行車事故鑑定覆
      議會於109年7月31日出具0000000案鑑定意見（略以）：
      黃明文駕駛普通重型機車，由交岔路口轉角處起駛左轉迴
      車並往右偏向行駛時，未看清來往車輛，並注意直行車輛
      行駛動態，為肇事原因；林庭安駕駛普通重型機車，無肇
      事因素等情，有該局109年8月5日路覆字第1090083664號
      函檢送之上開鑑定書可稽（參偵查卷第129頁至第133頁）
      。
　㈣況且，檢察官亦同此認定，早於被告提告告訴人涉犯過失傷
    害案件之不起訴處分書中即敘及上情。基於以上說明，被告
    此部分之上訴理由顯非可採。
六、綜上，本院經核原審認事用法及量刑均稱適當而均無違誤瑕
    疵可指，本案被告上訴自無理由，應予駁回。
據上論斷，應依刑事訴訟法第455條之1第1項、第3項、第368條
、第373條，判決如主文。
本案經檢察官吳怡盈提起公訴，檢察官陳靚蓉到庭執行職務。
中　　華　　民　　國　　110 　年　　11　　月　　4 　　日
              刑事第六庭  審判長法  官  吳永梁
                                法  官  范馨元
                                法  官  呂美玲
以上正本證明與原本無異。
本判決不得上訴。
中　　華　　民　　國　　110 　年　　11　　月　　4 　　日
                                書記官  鍾宜津
　　　　　　　　　　　　　　　　
附件：本院110年度交簡字第1117號判決壹件。
　　　
附錄本案所犯法條：
中華民國刑法第284條前段
因過失傷害人者，處1年以下有期徒刑、拘役或10萬元以下罰金
；致重傷者，處3年以下有期徒刑、拘役或30萬元以下罰金。